臺灣高等法院刑事判決　　　　　　　　　　　　　九十一年度上更(一)字第九八號
　　上　訴　人
　　即　被　告　乙○○
　　指定辯護人　　本院甲○辯護人
右上訴人因強盜案件，不服臺灣板橋地方法院九十年度訴字第六三八號，中華民國九
十年七月十一日第一審判決（起訴案號：臺灣板橋地方法院檢察署九十年度偵緝字第
一三○號）提起上訴，判決後經最高法院第一次發回更審，本院判決如左：
    主  文
原判決撤銷。
乙○○意圖為自己不法之所有，以恐嚇使人將本人之物交付，處有期徒刑壹年陸月。
    事  實
一、乙○○前分別因公共危險、殺人未遂、妨害自由及違反槍砲彈藥刀械管制條例等
    罪，均經法院判決確定，並於民國八十年間經本院裁定應執行有期徒刑十一年八
    月確定，指揮書執行完畢日期為九十一年二月八日（不構成累犯），仍不知悔悟
    ，於八十九年八月十二日晚間，先與丙○○、丁○○、戊○○、己○○等人餐敘
    後，繼與丙○○、丁○○、戊○○三人至「秀秀卡拉ＯＫ店」唱歌，再與丙○○
    相偕至臺北縣三重市○○路附近之茶藝館作樂。嗣丙○○至櫃檯結帳付款時，乙○○發現丙○○身懷鉅款，竟意圖為自己不法之所有，於八十九年八月十三日凌
    晨二時許，乙○○先藉詞以機車載送丙○○前去臺北縣三重市○○路附近之停車
    場取車，再將丙○○載至臺北縣三重市○○路二三一巷巷口後，乙○○藉口停車
    小便，將安全帽夾於腋下，向丙○○以台語恐嚇稱：若不將錢「付」出來，將要
    把你做掉等語，因當時夜色昏暗，且丙○○當時有些酒意，誤聽成「阿富」，且
    因遭乙○○恐嚇，心生畏懼，身體後傾碰到機車座墊的靠背，誤以為背後有「阿
    富」之人以尖銳物抵住其背後，遂將其所有置於長褲口袋內之新臺幣（下同）五
    萬八千元取出，交付予乙○○。乙○○得手後，即騎機車逃逸，並將劫得之五萬
    八千元花費耗盡。留置現場之丙○○旋以行動電話通知丁○○，經丁○○騎機車
    將丙○○載離，丙○○並報警處理。
二、案經臺北縣警察局三重分局報請臺灣板橋地方法院檢察署檢察官偵查起訴。
    理  由
一、上訴人即被告乙○○經合法傳喚，無正當之理由不到庭，據其於本院訊問時則矢
    口否認有強盜或恐嚇取財犯行，辯稱：本件純粹是伊與丙○○去喝第三攤的酒，
    酒後伊載丙○○回家的路上，因喝太多酒，以開玩笑口吻跟丙○○拿錢，並無所
    謂的第三人「阿富」，也沒有拿兇器，因為當時喝醉酒，伊有沒有向丙○○以台
    語恐嚇稱：若不將錢付出來，將要把你做掉等言語，伊現在不記得了云云。
二、經查：
（一）右揭事實，業據被害人丙○○於本院九十一年二月二十五日訊問時指稱：被告
      乙○○那天和伊喝完酒，用機車載伊回家的半路上把機車停下來，說他要小便
      ，用台語對伊說沒有「付」錢出來要把伊做掉，當時伊有些酒意，聽錯成「阿
      富」，伊不敢往後看，伊身體往後傾，碰到機車座墊的靠背，因為伊當時很緊
      張，以為伊背後碰到尖銳物品，事實上當時除乙○○外，並無其他人，也沒有
      人拿尖銳物品抵住伊，因為伊跟乙○○只是第二次見面，其實並不熟，心理有
      些害怕，當時夜色昏暗，又以為有人拿尖銳物品抵住伊背後，所以就將手伸入
      褲袋拿錢出來給乙○○，乙○○就伸手將錢拿去，共被乙○○拿走五萬八千元
      ，乙○○當時是將安全帽夾在腋下，沒有拿安全帽恐嚇伊，也沒有傷害伊等語
      綦詳，且被害人丙○○與被告乙○○間素無仇隙，案發前猶共同飲宴、唱歌、
      作樂，茍非確遭被告恐嚇取財，衡情被害人丙○○應不至挺身指控。參以證人
      丁○○於偵查中證稱：有一天凌晨二點左右，伊接到丙○○的電話，丙○○是
      打伊大哥大電話，說他在三重市○○路被搶了，沒有辦法回家，叫伊去載他，
      伊到三重市○○路某家廟宇前找到丙○○，丙○○說他被綽號「阿弟仔」的乙○○搶了，丙○○要伊載他去仁愛街的停車場，到停車場後，丙○○就開他自
      己的發財車回去了，後來報案是伊太太跟丙○○一起去的等語（見偵查卷第五
      十四頁）；於原審訊問時證稱：被害人丙○○凌晨二時許打電話給伊，說他被
      搶，伊就騎機車去三重市○○街見他，丙○○當時說被綽號「阿弟」的人搶，
      後來伊將丙○○載到三重市○○街的私人停車場，丙○○自己開車回去，第二
      天，伊太太說這件事要報案，就由伊太太陪丙○○去長泰派出所報案等語（見
      原審卷第四十四頁）之案發後經過，核與證人戊○○於原審訊問時證稱：「八
      月十二日晚上八時許，在我姐姐己○○三重市○○街的住處看到被告，當時我
      在那邊打牌，被告去那邊泡茶，後來有朋友說要去小吃店吃東西，我、被告等
      五、六人一起去吃，吃了差不多半小時，我提議去卡拉ＯＫ唱歌，去三重市○○街的『秀秀卡拉ＯＫ店』唱歌，我、林先生、丙○○、被告乙○○一起去，
      林先生先走，約半小時後，大約將近十時，我們三人就離開，回到證人己○○
      住處，約十幾分鐘後，我看到丙○○、乙○○共騎一輛機車離開。」等語；證
      人己○○於原審訊問時亦證稱：「（問：被告那天有去你家否？）有。我們也
      一起去小吃店吃東西，但我沒有去卡拉ＯＫ店，就直接回家。大約經過一、二
      小時，丙○○打電話給我妹婿丁○○，說口袋的錢被搶走，說是在我們家的朋
      友搶的」等語（均見原審卷第五十四頁），亦相吻合，並有被告以00000
      0000號行動電話與證人丁○○之0000000000號行動電話通話之
      通聯記錄及基地台位置對照表在卷可稽，益徵被害人丙○○上開指訴非虛。至
      被害人丙○○於警訊時指稱：「因當時就有一名男子從我背後拿了異物抵住我
      背後，我不知道是什麼，所以就不敢抵抗。」；「（問：站於你身後之男子你
      是否認識？）不認識，但有聽到乙○○叫他阿富」云云（見偵字第一九七六五
      號偵查卷第二頁背面）；於偵查時指稱：「是乙○○先停車，不詳男子才拿東
      西抵住我的背，乙○○便主動搜我的身，我不敢抗拒，就讓他搜，他便將我放
      在褲子口袋的六萬多元拿走後，他就跟那個男生走，留我在原地，我就在原地
      打大哥大給朋友」。云云（見偵緝字第一三○號卷第四十一頁背面、第四十二
      頁）；於原審訊問時指稱：「（問：他如何搶你？）他說沒有付出來要把我做
      掉，他下車用手抓我口袋把我錢拿走，拿了六萬多。（問：有沒有共犯？）後
      面有一個人，我不敢往後看」；「開到案發地點，他突然停下，當時很暗，只
      知道突然跑出一個人，手中拿著尖銳的東西頂這我，... 被告說錢付出來，不
      然要做掉我，然後就搜我的口袋，錢拿了就走，速度很快。當時我不敢反抗，
      因為後面有東西抵住我」；「被告叫我不要動，他把手伸進我的口袋拿錢，而
      且當時還有另一人拿東西抵住我的後背」云云（見原審卷第二十八頁正反面、
      第四十三頁、第五十五頁），均敘及有姓名不詳綽號「阿富」男子之共犯持不
      詳異物或尖銳物品抵住其背後等情，然被告乙○○始終否認有共犯及持有兇器
      之情，且被害人丙○○於原審訊問時亦證稱：「（問：有沒有帶兇器？）沒有
      」；「當時很暗... 我不敢往後看」等語，足見被害人丙○○並未親眼看見有
      姓名不詳綽號「阿富」男子之共犯及兇器，亦查無其他積極證據足以證明本件
      確有姓名不詳綽號「阿富」男子之共犯及兇器存在，並不排除被害人丙○○因
      酒後誤認之可能，是應以被害人丙○○上述於本院九十一年二月二十五日訊問
      時所指稱之情節，較為可採。又被害人丙○○於偵查中及原審雖指稱遭被告恐
      嚇而交付六萬元，惟於本院九十一年二月二十五日訊問時陳稱：「（問：到底
      是拿多少錢？）我當天是帶六萬元，但喝酒付完帳，應該是被他拿五萬八千元
      。」、「（問：你是不是被拿走五萬八千元？）是。」而於同日訊問被告：「
      你是不是拿他五萬八千元？」，被告供稱：「是。」因此應認被害人丙○○遭
      被告恐嚇而交付五萬八千元。
（二）被告乙○○於警訊、偵查中及原審初訊時，均矢口否認有拿取被害人丙○○之
      財物，辯稱：案發之際，其人在花蓮云云，俟證人丁○○、己○○及戊○○於
      原審訊問時，一致證稱案發前晚曾與被告及被害人一同飲宴、唱歌，被告始改
      坦承與被害人丙○○共乘機車至某處停下，恐嚇被害人丙○○拿出現金等語（
      見原審卷第五十五頁），是被告於本院訊問時再翻異前供，辯稱：係以開玩笑
      口吻跟被害人丙○○拿錢云云，非但前後供詞不一，且互相矛盾，尤徵被告上
      開所辯顯係避就、卸責之詞，不足採信。
    綜上所述，本件事證已臻明確，被告之犯行洵堪認定。
四、核被告乙○○所為，係犯刑法第三百四十六條第一項恐嚇取財罪。公訴人認被告
    所為與不詳姓名綽號「阿富」之成年男子間，有犯意之聯絡及行為之分擔，應論
    以共同正犯云云，容有誤會，附此敘明。又公訴意旨認被告所為係犯懲治盜匪條
    例第五條第一項第一款之盜匪罪云云，惟查被告主觀上僅有恐嚇取財之故意，客
    觀上亦僅以台語恐嚇稱：若不將錢付出來，將要把你做掉等語，恫嚇被害人丙○○交付財物，而被害人丙○○係本身主觀上誤認有姓名不詳綽號「阿富」之成年
    男子自後以尖銳物或異物抵住其後背，始不敢抵抗，並非被告之恐嚇取財行為致
    使被害人丙○○達於不能抗拒程度，應認被告所為僅屬恐嚇取財行為，因恐嚇取
    財與盜匪兩者，雖就被害人是否尚有自由意志，僅因懷有恐懼之心而交付財物，
    或已達不能抗拒程度而交付財物，有所不同，惟意圖為自己或第三人不法之所有
    ，以惡害通知被害人而取人財物之基本事實並無所異，本院於不妨害同一事實之
    範圍內，爰依法變更起訴書之引用法條，特此敘明。又被告前分別因公共危險、
    殺人未遂、妨害自由及違反槍砲彈藥刀械管制條例等罪，均經法院判決確定，並
    於八十年間經本院裁定應執行有期徒刑十一年八月確定，指揮書執行完畢日期為
    九十一年二月八日之事實，有臺灣高等法院檢察署刑案紀錄簡覆表在卷可憑。
五、原審據以對被告論罪、科刑，固非無見，惟查原審認被告所為係犯犯懲治盜匪條
    例第五條第一項第一款之盜匪罪，並認被告與不詳姓名綽號「阿富」之成年男子
    間，有犯意之聯絡及行為之分擔，應論以共同正犯，尚有未洽。被告提起上訴，
    仍執前詞否認犯罪，雖無理由，惟原判決既有上開可議之處，即屬無可維持，應
    由本院予以撤銷改判。爰審酌被告之素行不良，年富力強，竟不思上進，及其犯
    罪所生危害，且於犯罪後猶飾詞圖卸之態度等一切情狀，量處如主文第二項所示
    之刑。
六、被告乙○○經合法傳喚，無正當之理由不到庭，爰不待其陳述，逕行判決。
據上論斷，應依刑事訴訟法第三百六十九條第一項前段、第三百六十四條、第二百九
十九條第一項前段、第三百條、第三百七十一條，刑法第三百四十六條第一項，罰金
罰鍰提高標準條例第一條前段，判決如主文。
本案經檢察官劉斐玲到庭執行職務。
中      華      民      國    九十一    年      五      月    二十九    日
                              臺灣高等法院刑事第十五庭
                                  審判長法  官  房  阿  生
                                        法  官  蔡  光  治
                                        法  官  雷  元  結
右正本證明與原本無異。
檢察官如不服本判決應於收受送達後十日內向本院提出上訴書狀，其未敘述上訴之理
由者並得於提起上訴後十日內向本院補提理由書（均須按他造當事人之人數附繕本）
。
被告不得上訴。
                                        書記官  汪  志  剛
中      華      民      國    九十一    年      五      月    三十一    日
附錄本案論罪科刑法條全文如下：
刑法第三百四十六條
意圖為自己或第三人不法之所有，以恐嚇使人將本人或第三人之物交付者，處六月以
上五年以下有期徒刑，得併科一千元以下罰金。
以前項方法得財產上不法之利益或使第三人得之者，亦同
前二項之未遂犯，罰之。
